臺灣新北地方法院刑事判決
111年度金訴字第573號
公  訴  人  臺灣新北地方檢察署檢察官
被      告  劉汶炫


                    （現於誠正中學執行感化教育中，暫寄押於法務部○○○○○○○○○○○）
上列被告因詐欺等案件，經檢察官提起公訴（111年度偵緝字第9
2號、第93號），本院合議庭裁定改行簡式審判程序，判決如下
：
    主  文
劉汶炫犯如附表一主文欄所示之罪，各處如附表一主文欄所示之
宣告刑及沒收。應執行有期徒刑壹年捌月。
    事  實
一、劉汶炫明知其並無寄送貨物之真意，仍意圖為自己不法之所
    有，基於以網際網路對公眾散布而詐欺取財之犯意，利用小
    蜂鳥國際物流有限公司之網路物流平台業者「Lalamove」提
    供代墊貨款，於送貨後始收取先前代墊之貨款之服務，以其
    使用之0000000000號門號註冊該平台之帳號，再於民國110
    年4月20日15時30分許、15時40分許，在不詳地點，使用行
    動電話連結網際網路後，佯以「蔡齊翰」之名義，分別於該
    平台上刊登：欲分別託運貨物至臺北市○○區○○○路0段0號、
    臺北市大安區新生南路2段，各向收件人收取新臺幣（下同
    ）2,000元，運費各210元，送貨員須先代墊各1,790元（共3
    ,580元）等語之不實訊息，而對不特定網路使用者散布不實
    之需代墊貨款訂單，致「Lalamove」應用程式外送員許名彤
    上網瀏覽前開不實訊息後陷於錯誤，依指示於同（20）日15
    時40分許，前往新北市○○區○○路0段000號前，由劉汶炫交付
    委託寄件包裹（該寄件包裹內為如附表二所示之物），許名
    彤並代墊3,580元貨款，由劉汶炫當場收受，許名彤再依指
    示，將貨品送往指定地點。嗣許名彤撥打所留收件人、寄件
    人之聯絡門號，均無回應，始悉受騙而報警處理，並由許名
    彤交付而扣得如附表二所示之物，由警對上開物品進行採證
    ，於其中書面文件上採得與劉汶炫相符之指紋4枚。　
二、劉汶炫自110年8月間某時起，參與真實姓名、年籍資料不詳
    ，自稱「陳奕廷」之成年人（下稱「陳奕廷」）所屬、三人
    以上、以實施詐術為手段，具持續性及牟利性之有結構性詐
    欺集團犯罪組織，並以不詳之對價，擔任負責收取詐欺集團
    所詐得之款項或金融帳戶資料，俗稱「車手」、「收簿手」
    之工作。其明知與所屬詐欺集團犯罪組織成員間均以通訊軟
    體傳遞訊息，並由「車手」、「收簿手」向被害民眾收取詐
    欺款項或金融帳戶，再以迂迴隱密方式轉移所提款項，製造
    資金在金融機構移動紀錄軌跡之斷點，以掩飾資金來源及去
    向，劉汶炫仍與「陳奕廷」等所屬詐欺集團犯罪組織成員共
    同意圖為自己及他人不法之所有，基於三人以上共同冒用政
    府機關及公務員名義詐欺取財、掩飾及隱匿特定犯罪所得之
    來源及去向之洗錢犯意聯絡，由該詐欺集團某不詳成員於11
    0年8月5日12時30分許起，冒稱係「健保局人員」、「內政
    部警政署165專線人員張文龍」、「隊長蔡祥春」、「檢察
    官周文青」、「臺灣板橋地方檢察署人員洪志祥」等政府機
    關及公務員名義，接續撥打電話予繫林誌聖，佯稱其健保卡
    遭盜刷，如提供名下銀行帳戶帳號、密碼得優先協助清查銀
    行帳號、分案處理云云，致林誌聖陷於錯誤，「陳奕廷」隨
    即於同（5）日14時24分許，自稱「臺灣板橋地方檢察署人
    員洪志祥」，前往新北市○○區○○路00巷00號1樓前，並向林
    誌聖收取其名下如附表三編號1至編號6所示之中華郵政、中
    國信託商業銀行、永豐商業銀行、國泰世華商業銀行、華南
    商業銀行、第一商業銀行等6個帳戶之金融卡（含密碼），
    待「陳奕廷」取得上開金融卡後，即由劉汶炫騎乘車牌號碼
    000-0000號普通重型機車，搭載「陳奕廷」離開現場，並由
    不詳詐欺集團成員於如附表三編號1至編號3所示提領時間，
    提領如附表三編號1至編號3所示帳戶內款項共計30萬2,000
    元得手，另交付500元予劉汶炫作為報酬，以此方式詐欺牟
    利，並將犯罪所得以現金型態轉移，藉此製造金流之斷點，
    使偵查機關難以追查勾稽帳戶金流及贓款來源、去向。嗣林
    誌聖登入網路銀行查看後發覺遭提領，因而報警處理，循線
    調閱監視器後，始悉上情。
三、案經許名彤訴由新北市政府警察局中和分局及林誌聖訴由新北市政府警察局林口分局報告臺灣新北地方檢察署檢察官偵查起訴。
    理  由
一、本案被告劉汶炫所犯係死刑、無期徒刑、最輕本刑為3年以
    上有期徒刑以外之罪，其於準備程序中就前揭被訴事實為有
    罪之陳述，經受命法官告知簡式審判程序之旨，並聽取公訴
    人、被告之意見後，本院合議庭認為適宜由受命法官獨任進
    行簡式審判程序，依刑事訴訟法第273條之1第1項規定，裁
    定由受命法官獨任進行簡式審判程序。是本案證據之調查，
    依刑事訴訟法第273條之2規定，不受同法第159條第1項、第
    161條之2、第161條之3、第163條之1及第164條至第170條所
    規定證據能力認定及調查方式之限制，合先敘明。
二、上開事實，業據被告於警詢、偵查中及本院準備程序暨審理
    中均坦承不諱（見臺灣新北地方檢察署110年度偵字第32879
    號卷《下稱偵一卷》第4頁至第6頁、同檢察署111年度偵緝字
    第93號卷《下稱偵緝一卷》第16頁至第17頁、第41頁至第43頁
    、本院111年度金訴字第573號卷《下稱本院卷》第106頁、第1
    12頁至第116頁），核與證人即告訴人許名彤、林誌聖於警
    詢時指訴之受詐騙情節及證人吳惠玲、陳翰玄於偵查中具結
    證述之情節相符（偵一卷第7頁至第9頁背面、臺灣新北地方
    檢察署110年度偵字第40592號卷《下稱偵二卷》第5頁至第6頁
    、偵緝一卷第32頁至第33頁），並有如附表編號1至編號3所
    示之中華郵政、中國信託商業銀行、永豐商業銀行帳戶之交
    易明細表、「Lalamove」應用程式訂單翻拍照片、訂單資訊
    、通聯調閱查詢單、扣案物照片、告訴人林誌聖提供之存摺
    封面、內頁影本及交易明細、車輛詳細資料報表、監視器影
    片翻拍照片、新北市政府警察局中和分局扣押物品清單、現
    場勘察報告、內政部警政署刑事警察局110年6月22日刑紋字
    第1100059613號鑑定書各1份附卷可稽（偵一卷第16頁至第2
    0頁、第31頁至第40頁、偵二卷第11頁至第13頁、偵緝一卷
    第49頁至第51頁、臺灣新北地方檢察署111年度偵緝字第92
    號卷《下稱偵緝二卷》第9頁至第26頁、第38頁、本院卷第67
    頁、第71頁、第75頁），足認被告前開任意性自白與事實相
    符，堪以採信。綜上所述，本案事證明確，被告犯行堪以認
    定，應依法論科。　　
三、論罪：
(一)法律適用之說明：
  1.以網際網路對公眾散布而犯詐欺取財部分：
　　按刑法第339條之4第1項第3款規定「以廣播電視、電子通訊
    、網際網路或其他媒體等傳播工具，對公眾散布而犯之。」
    之加重事由，觀其立法理由，係考量以電信、網路等傳播方
    式發送訊息施以詐術之不特定、多數性詐欺行為類型，其侵
    害社會程度及影響層面均較普通詐欺行為嚴重，有加重處罰
    之必要。申言之，因以廣播電視、電子通訊、網際網路或其
    他媒體等傳播工具，對公眾散布而犯之，將導致不特定人或
    多數人於閱聽見聞後，有受詐騙之虞，可能造成之侵害社會
    程度及影響層面均較鉅，爰增訂上開加重處罰之詐欺類型犯
    罪。是行為人若係基於詐欺不特定民眾之犯意，利用網際網
    路等傳播工具，刊登虛偽不實之廣告，以招徠民眾，遂行詐
    騙，縱行為人尚須對受廣告引誘而來之被害人，續行施用詐
    術，始能使之交付財物，仍係直接以網際網路等傳播工具向
    公眾散布詐欺訊息，無礙成立加重詐欺罪（最高法院107年
    度台上字第907號判決意旨參照）。經查，被告就事實欄一
    部分，係在「Lalamove」平台上對不特定網路使用者散布不
    實之需代墊貨款訂單，致告訴人許名彤閱覽後始接單等情，
    業經證人即告訴人許名彤證述在案，則被告就此部分所為，
    應屬對多數人之公眾散布無訛。
  2.組織犯罪防制條例部分：
    次按組織犯罪防制條例所稱之犯罪組織，係指三人以上，以
    實施強暴、脅迫、詐欺、恐嚇為手段或最重本刑逾5年有期
    徒刑之罪，所組成具有持續性或牟利性之有結構性組織；而
    所稱有結構性組織，係指非為立即實施犯罪而隨意組成，不
    以具有名稱、規約、儀式、固定處所、成員持續參與或分工
    明確為必要，同條例第2條第1、2項分別定有明文。又行為
    人以一參與詐欺犯罪組織，並分工加重詐欺行為，同時觸犯
    參與犯罪組織罪及加重詐欺取財罪，雖其參與犯罪組織之時
    、地與加重詐欺取財之時、地，在自然意義上非完全一致，
    然二者仍有部分合致，且犯罪目的單一，依一般社會通念，
    認應評價為一罪方符合刑罰公平原則，應屬想像競合犯，如
    予數罪併罰，反有過度評價之疑，實與人民法律感情不相契
    合。又加重詐欺罪係侵害個人財產法益之犯罪，其罪數計算
    ，以被害人數、被害次數之多寡，決定其犯罪之罪數；核與
    參與犯罪組織罪之侵害社會法益，因應以行為人所侵害之社
    會全體利益為準據，認定係成立一個犯罪行為，有所不同。
    是以倘若行為人於參與犯罪組織之繼續中，先後加重詐欺數
    人財物，因行為人僅為一參與組織行為，侵害一社會法益，
    應僅就首次犯行論以參與犯罪組織罪及加重詐欺罪之想像競
    合犯，而其後之犯行，乃為其參與組織之繼續行為，為避免
    重複評價，當無從將一參與犯罪組織行為割裂再另論一參與
    犯罪組織罪，而與其後所犯加重詐欺罪從一重論處之餘地（
    最高法院107年度台上字第1066號判決意旨參照）。 
  3.洗錢防制法部分：
    再按洗錢防制法業於105年12月28日修正公布，並於106年6
    月28日生效施行。為徹底打擊洗錢犯罪，新法乃依照國際防
    制洗錢金融行動工作組織（Financial Action Task Force
    ）40項建議之第3項建議，並參採聯合國禁止非法販運麻醉
    藥品和精神藥物公約及聯合國打擊跨國有組織犯罪公約之洗
    錢行為定義，將洗錢行為之處置、多層化及整合等各階段，
    全部納為洗錢行為，而於新法第2條規定：「本法所稱洗錢
    ，指下列行為：一、意圖掩飾或隱匿特定犯罪所得來源，或
    使他人逃避刑事追訴，而移轉或變更特定犯罪所得。二、掩
    飾或隱匿特定犯罪所得之本質、來源、去向、所在、所有權
    、處分權或其他權益者。三、收受、持有或使用他人之特定
    犯罪所得。」以求與國際規範接軌。過去實務認為，行為人
    對犯特定犯罪所得之財物或利益作直接使用或消費之處分行
    為，或僅將自己犯罪所得財物交予其他共同正犯，祇屬犯罪
    後處分贓物之行為，非該條例所規範之洗錢行為，惟依新法
    規定，倘行為人意圖掩飾或隱匿特定犯罪所得來源，而將特
    定犯罪所得直接消費處分，甚或交予其他共同正犯，而由共
    同正犯以虛假交易外觀掩飾不法金流移動，即難認單純犯罪
    後處分贓物之行為，應仍構成新法第2條第1或2款之洗錢行
    為（最高法院108年度台上字第1744號、第2425號、第2500
    號判決意旨參照）。
(二)罪名：
  1.觀諸本案事實欄二之犯罪型態，係由多人縝密分工方能完成
    之集團性犯罪，除被告外，尚包括前往收取帳戶並提領款項
    之車手即「陳奕廷」及撥打電話施用詐術之不詳成員，且其
    手法係冒稱政府機關人員、警員、檢察署人員之名義乙節，
    此據被告及告訴人林誌聖均供述在卷，足見本件詐欺犯行之
    行為人經加計被告後，其人數已達三人以上，被告主觀上對
    於與其共犯本件詐欺取財犯行之人已達三人以上，且係具有
    持續性及牟利性之有結構性詐欺集團犯罪組織，並冒用政府
    機關及公務員名義乙情有所認知，其行為自構成刑法第339
    條之4第1項第1款、第2款之三人以上共同冒用政府機關及公
    務員名義詐欺取財罪及組織犯罪條例第3條第1項後段之參與
    犯罪組織罪。又刑法第339條之4之罪係屬洗錢防制法第3條
    第2款所規定之特定犯罪，而被告係依上游成員之指示，與
    「陳奕廷」一同向告訴人林誌聖收取金融卡，由不詳詐欺集
    團成員提款等情，亦據被告於偵查中及本院準備程序供稱：
    一開始對方說領包裹有錢拿，後來載他們去過幾次後，就有
    聽說裡面是提款卡和存摺，說是詐騙的，後來伊想說做這個
    也沒什麼錢；之後去提領被害人帳戶款項的也不是伊等語（
    偵緝一卷第42頁背面、本院卷第106頁），足見其對於自己
    經手之帳戶其內款項最終由何人取走、做何利用均不知悉，
    客觀上顯係透過現金之多次轉交製造多層次之資金斷點，使
    偵查機關除藉由監視器錄影畫面鎖定車手外，難以再向上溯
    源，並使其餘集團共犯得以直接消費、處分，以掩飾不法金
    流移動之虛假外觀，而達到隱匿該特定犯罪所得之去向、所
    在之結果，且被告主觀上對於其行為將造成掩飾、隱匿該詐
    欺犯罪所得去向、所在之結果應屬明知，猶仍執意為之，其
    所為自非僅係為詐欺集團取得犯罪所得，而兼為洗錢防制法
    第2條第2款之掩飾、隱匿特定犯罪所得來源及去向之行為。
  2.又本案雖無證據證明被告所屬詐欺集團犯罪組織有何具體名
    稱、固定處所等，惟依被告供述觀之，可認其等係分工而為
    取款行為，由車手提款後交付與上層不詳成員，參以有不詳
    成員負責撥打電話向被害人實施詐術、指示其提款後等待交
    付，可認該集團乃分由各該人擔負一定之工作內容，層層指
    揮，組織縝密，分工精細，自須投入相當之成本、時間，顯
    非為立即實施犯罪而隨意組成者，是本案詐欺集團顯係該當
    「三人以上，以實施詐術為手段，所組成具有持續性及牟利
    性之有結構性組織」；而被告參與其中並負責上開分工，且
    自陳可獲得每次500元之報酬等語（偵緝一卷第42頁），確
    已該當參與犯罪組織之構成要件。
  3.綜上所述，核被告就事實欄一部分所為，係犯刑法第339條
    之4第1項第3款之以網際網路對公眾散布而詐欺取財罪；就
    事實欄二部分所為，則係犯組織犯罪條例第3條第1項後段之
    參與犯罪組織罪、同法第339條之4第1項第1款、第2款之三
    人以上共同冒用政府機關及公務員名義詐欺取財罪及違反洗
    錢防制法第2條第2款規定，而犯同法第14條第1項之一般洗
    錢罪。　　
  4.至刑法第339條之4第1項所列各款為詐欺罪之加重條件，如
    犯詐欺罪兼具數款加重情形時，因詐欺行為祇有一個，仍祇
    成立一罪，不能認為法律競合或犯罪競合（參照最高法院69
    年台上字第3945號刑事判例意旨）。另刑法既已於103年6月
    18日，除原有之普通詐欺取財罪外，另增訂刑法第339條之4
    第1項第1款之冒用政府機關或公務員名義詐欺取財罪，該條
    文應已將刑法第158條第1項僭行公務員職權罪之構成要件與
    不法要素包攝在內，而以詐欺犯罪之加重處罰事由，成為另
    一獨立之詐欺犯罪態樣，予以加重處罰，是被告上揭冒用公
    務員名義詐欺取財所為，應僅構成一罪，不另成立刑法第15
    8條第1項僭行公務員職權罪，否則即與「雙重評價禁止原則
    」有違，併予指明。
(三)共同正犯：
　　被告事實欄二部分所為，係受詐欺集團指示，負責與「陳奕
    廷」一同前往收取告訴人帳戶，再由不詳詐欺集團成員提領
    款項，其所為係屬整體詐欺行為分工之一環，且利用他人之
    行為，達成詐欺犯罪之結果，故被告應就其所參與犯行所生
    之全部犯罪結果共同負責。是被告與「陳奕廷」及其餘姓名
    、年籍不詳之詐欺集團成員間，有犯意聯絡及行為分擔，應
    論以共同正犯。另刑法第339條之4第1項第1款、第2款之三
    人以上共同冒用政府機關及公務員名義詐欺取財罪，其本質
    即為共同犯罪，本件主文自毋庸再於「三人以上共同冒用政
    府機關及公務員名義詐欺取財罪」前再記載「共同」（最高
    法院83年度台上字第2520號刑事判決意旨參照）。
(四)罪數：
　1.接續犯：
　　再被告及所屬詐欺集團成員就同一告訴人，於密接時間內，
    分工由集團不詳成員施用詐術，分數次提領告訴人帳戶內款
    項，係侵害同一被害法益，就同一告訴人之犯罪事實而言，
    該數個犯罪行為獨立性極為薄弱，依一般社會健全觀念，在
    時間差距上，難以強行分開，在刑法評價上，以視為數個舉
    動之接續施行，包括評價為法律上一行為，屬接續犯，是對
    同一告訴人於密接時地內所為數次犯行，應僅論以一罪。
  2.想像競合：
　　此外，被告就事實欄二部分參與詐欺集團犯罪組織，所為三
    人以上共同冒用政府機關及公務員名義詐欺取財罪及共同一
    般洗錢罪，目的均為不法牟取告訴人林誌聖金融帳戶內之金
    錢，乃屬同一犯罪決意及預定計畫下所為階段行為，依一般
    社會通念，渠等實施詐術、前往收取帳戶並提款及隱匿該等
    詐欺犯罪所得之去向及所在之行為，具有行為局部之同一性
    ，法律評價應認屬一行為較為適當。從而，被告就事實欄二
    部分，係一行為同時觸犯參與犯罪組織罪、三人以上共同冒
    用政府機關及公務員名義詐欺取財罪及共同一般洗錢罪，為
    想像競合犯，應依刑法第55條前段之規定，從一重之三人以
    上共同冒用政府機關及公務員名義詐欺取財罪處斷。
  3.數罪併罰：
　　被告所犯上開以網際網路對公眾散布而詐欺取財罪及三人以
    上共同冒用政府機關及公務員名義詐欺取財罪間，在時間上
    可明白區辨，且造成不同告訴人財產法益受損，足認犯意各
    別，行為互殊，應予分論併罰。
四、科刑：
(一)減輕事由之審酌：
    按想像競合犯之處斷刑，本質上係「刑之合併」，其所謂從
    一重處斷，乃將想像競合犯組成之評價上數罪，合併為科刑
    一罪，其所對應之刑罰，亦合併其評價上數罪之數法定刑，
    而為一個處斷刑。易言之，想像競合犯侵害數法益者皆成立
    犯罪，論罪時必須輕、重罪併舉論述，同時宣告所犯各罪名
    ，包括各罪有無加重、減免其刑之情形，亦應說明論列，量
    刑時併衡酌輕罪部分量刑事由，評價始為充足，然後依刑法
    第55條前段規定「從一重處斷」，非謂對於其餘各罪可置而
    不論。因此，法院決定處斷刑時，雖以其中最重罪名之法定
    刑，做為裁量之準據，惟於裁量其輕重時，仍應將輕罪合併
    評價在內（最高法院108年度台上字第4405號、第4408號判
    決意旨參照）。經查，洗錢防制法第16條第2項規定：「犯
    前二條之罪，在偵查或審判中自白者，減輕其刑。」；另組
    織犯罪防制條例第8條第1項後段規定：「犯第3條之罪…偵查
    及審判中均自白者，減輕其刑。」本件被告於警詢、偵查及
    本院審理時，均坦承有上開本案參與犯罪組織及洗錢犯行，
    應認符合組織犯罪防制條例第8條第1項後段及洗錢防制法第
    16條第2項規定，是就被告本案參與組織及洗錢犯行部分，
    雖屬想像競合犯其中之輕罪，惟依上開說明，本院於後述量
    刑時，仍應併予衡酌此部分減刑事由。　　
(二)量刑之審酌：
    爰以行為人之責任為基礎，審酌現今社會詐欺事件層出不窮
    、手法日益翻新，政府及相關單位無不窮盡心力追查、防堵
    ，大眾傳播媒體更屢屢報導民眾被詐欺，甚至畢生積蓄因此
    化為烏有之相關新聞，被告正值青年，不思循正當途徑獲取
    所需，竟貪圖不法利益，先以事實欄一部分手法詐騙告訴人
    許名彤，繼而又圖不法報酬，率然參與詐欺集團犯罪組織，
    擔任俗稱「車手」、「收簿手」之收取詐欺帳戶工作，不僅
    價值觀念偏差，破壞社會治安，且其所為收取及傳遞詐欺款
    項等行為，使金流不透明，致不法之徒得藉此輕易詐欺並取
    得財物、隱匿真實身分，造成國家查緝犯罪受阻，並助長犯
    罪之猖獗，影響社會經濟秩序，危害金融安全，同時導致被
    害人求償上之困難，其所生危害非輕，所為實值非難；惟考
    量被告犯後坦承犯行，態度良好，雖就本案參與組織及洗錢
    犯行部分於偵審中均自白，然未能與告訴人2人達成和解，
    賠償其等損害等情，並兼衡其犯罪之手段、所詐取財物之金
    額、於該詐欺集團之角色分工非居於主導或核心地位，及其
    前科素行紀錄、其為高職肄業之智識程度、自陳先前從事室
    內設計工作、月入約2萬餘元、未婚無子女、無需扶養之人
    等語，暨其家庭經濟狀況小康等一切情狀（參見本院卷第11
    6頁審理筆錄、第29頁被告戶政資料查詢結果及偵一卷第4頁
    之警詢筆錄所載受詢問人資料欄），量處如主文所示之刑，
    以示懲儆。
(三)定應執行刑：
　　另審酌被告所犯各罪之時空、手法、侵害法益等，並參諸刑
    法第51條第5款係採限制加重原則，而非累加原則之意旨，
    於宣告多數有期徒刑者，於各刑中之最長期以上，各刑合併
    之刑期以下為之，本院綜合上情，爰就被告所犯上開2罪，
    合併定如主文所示應執行之刑。
(四)本件無衡酌是否併予宣告強制工作之必要：
    按106年4月19日修正公布之組織犯罪防制條例第3條第3項規
    定：「犯第1項之罪者，應於刑之執行前，令入勞動場所，
    強制工作，其期間為3年。」（嗣107年1月3日修正公布第3
    條，但本項並未修正），就受處分人之人身自由所為限制，
    違反憲法比例原則及憲法明顯區隔原則之要求，與憲法第8
    條保障人身自由之意旨不符，業經司法院大法官解釋釋字第
    812號解釋宣告違憲，並宣告組織犯罪防制條例第3條第3項
    自110年12月10日起失其效力。故本件已無衡酌是否併予宣
    告強制工作之必要，末此敘明。
五、沒收：
(一)按供犯罪所用之物，屬於犯罪行為人者，得沒收之，刑法第
    38條第2項前段定有明文。查扣案如附表二編號1至編號3所
    示之物，均係由告訴人許名彤所提出、被告佯以委託告訴人
    許名彤送交之物品，核屬被告所有，供本案詐欺所用之物，
    應依上開規定宣告沒收。　　　　
(二)次按犯罪所得，屬於犯罪行為人者，沒收之；前二項之沒收
    ，於全部或一部不能沒收或不宜執行沒收時，追徵其價額，
    刑法第38條之1第1項前段、第3項分別定有明文。次按共同
    實行犯罪行為之人，基於責任共同原則，固應就全部犯罪結
    果負其責任，但因其等組織分工及有無不法所得，未必盡同
    ，特別是集團性或重大經濟、貪污犯罪，彼此間犯罪所得分
    配懸殊，其分配較少甚或未受分配之人，如仍應就全部犯罪
    所得負連帶沒收追繳之責，超過其個人所得之剝奪，無異代
    替其他參與者承擔刑罰，違反罪刑法定原則、個人責任原則
    以及罪責相當原則。此與司法院院字第2024號解釋側重在填
    補損害而應負連帶返還之責任並不相同。故共同犯罪所得財
    物之追繳、沒收或追徵，應就各人所分得之財物為之（最高
    法院105年度台上字第251號判決意旨參照）。經查，被告就
    事實欄一部分犯罪所得為3,580元、就事實欄二部分犯罪所
    得則為500元乙情，為被告自承在卷（見偵一卷第5頁、偵緝
    一卷第42頁、本院卷第106頁），復無其他積極事證足認被
    告報酬高於此數額，依罪疑有利被告原則，自應從被告有利
    之認定，而認被告本案犯行所獲得之犯罪所得為各為3,580
    元、500元。該等款項雖未扣案，仍應依刑法第38條之1第1
    項前段規定，諭知沒收，並依同條第3項規定，於全部或一
    部不能沒收或不宜執行沒收時，追徵其價額。另未扣案之其
    餘贓款部分，卷內並無其他證據可證明被告有實際取得該等
    贓款，自無從對被告宣告沒收。
(三)又依刑法第40條之2第1項規定，本案各罪主文所宣告沒收之
    物，應併執行之，雖宣告多數沒收，然因無定應執行刑之問
    題，從而於定其應執行之刑主文項下，毋庸再重複為沒收之
    諭知，附此敘明。　
(四)末按洗錢防制法第18條規定「犯第14條之罪，其所移轉、變
    更、掩飾、隱匿、收受、取得、持有、使用之財物或財產上
    利益，沒收之；犯第15條之罪，其所收受、持有、使用之財
    物或財產上利益，亦同（第1項）。以集團性或常習性方式
    犯第14條或第15條之罪，有事實足以證明行為人所得支配之
    前項規定以外之財物或財產上利益，係取自其他違法行為所
    得者，沒收之（第2項）。對於外國政府、機構或國際組織
    依第21條所簽訂之條約或協定或基於互惠原則，請求我國協
    助執行扣押或沒收之案件，如所涉之犯罪行為符合第2條所
    列之罪，不以在我國偵查或審判中者為限（第3項）。」關
    於犯罪行為人犯洗錢防制法第14條之罪，其所掩飾之財物本
    身僅為洗錢之標的，難認係供洗錢所用之物，故洗錢行為之
    標的除非屬於前置犯罪之不法所得，而得於前置犯罪中予以
    沒收者外，既非本案洗錢犯罪之工具及產物，亦非洗錢犯罪
    所得，尤非違禁物，尚無從依刑法沒收規定予以宣告沒收，
    自應依上開第18條第1項前段規定予以宣告沒收。此規定係
    採義務沒收主義，祇要合於前規定，法院即應為相關沒收之
    諭知，然該洗錢行為之標的是否限於行為人者始得宣告沒收
    ，法無明文，是倘法條並未規定「不問屬於犯罪行為人與否
    均沒收」時，自仍以屬於被告所有者為限，始應予沒收。查
    本件被告既已將所收取之帳戶交由詐欺集團之上游成員，業
    據被告供明在卷，並非被告所有，亦已非在其實際掌控中，
    自無庸依洗錢防制法第18條第1項前段規定宣告沒收。
據上論斷，應依刑事訴訟法第273條之1第1項、第299條第1項前
段（依刑事判決精簡原則，僅記載程序法條文），判決如主文。
本案經檢察官洪郁萱偵查起訴，由檢察官吳宗光到庭執行公訴。
中　　華　　民　　國　　111 　年　　7 　　月　　20　　日
                  刑事第十三庭  法　官  林建良   
上列正本證明與原本無異。
如不服本判決，應於判決送達後20日內敘明上訴理由，向本院提
出上訴狀 (應附繕本) ，上訴於臺灣高等法院。其未敘述上訴理
由者，應於上訴期間屆滿後20日內向本院補提理由書「切勿逕送
上級法院」。
                                書記官  陳昇宏
中　　華　　民　　國　　111 　年　　7 　　月　　25　　日
附錄本案論罪科刑法條全文：
刑法第339條之4：
犯第三百三十九條詐欺罪而有下列情形之一者，處一年以上七年
以下有期徒刑，得併科一百萬元以下罰金：
一、冒用政府機關或公務員名義犯之。
二、三人以上共同犯之。
三、以廣播電視、電子通訊、網際網路或其他媒體等傳播工具，
對公眾散布而犯之。
前項之未遂犯罰之。 
　
洗錢防制法第2條：
本法所稱洗錢，指下列行為：
一、意圖掩飾或隱匿特定犯罪所得來源，或使他人逃避刑事追訴
    ，而移轉或變更特定犯罪所得。
二、掩飾或隱匿特定犯罪所得之本質、來源、去向、所在、所有
    權、處分權或其他權益者。
三、收受、持有或使用他人之特定犯罪所得。
　
洗錢防制法第14條：
有第二條各款所列洗錢行為者，處七年以下有期徒刑，併科新臺
幣五百萬元以下罰金。
前項之未遂犯罰之。
前二項情形，不得科以超過其特定犯罪所定最重本刑之刑。   

組織犯罪防制條例第3條
發起、主持、操縱或指揮犯罪組織者，處 3 年以上 10 年以下
有期徒刑，得併科新臺幣 1 億元以下罰金；參與者，處 6 月以
上 5 年以下有期徒刑，得併科新臺幣 1 千萬元以下罰金。但參
與情節輕微者，得減輕或免除其刑。
具公務員或經選舉產生之公職人員之身分，犯前項之罪者，加重
其刑至二分之一。
犯第 1 項之罪者，應於刑之執行前，令入勞動場所，強制工作
，其期間為 3 年。
前項之強制工作，準用刑法第 90 條第 2 項但書、第 3 項及第
98 條第 2 項、第 3 項規定。
以言語、舉動、文字或其他方法，明示或暗示其為犯罪組織之成
員，或與犯罪組織或其成員有關聯，而要求他人為下列行為之一
者，處 3 年以下有期徒刑，得併科新臺幣 3 百萬元以下罰金：
一、出售財產、商業組織之出資或股份或放棄經營權。
二、配合辦理都市更新重建之處理程序。
三、購買商品或支付勞務報酬。
四、履行債務或接受債務協商之內容。
前項犯罪組織，不以現存者為必要。
以第 5 項之行為，使人行無義務之事或妨害其行使權利者，亦
同。
第 5 項、第 7 項之未遂犯罰之。 

附表一：
編號   對應犯罪事實 主文  1 事實欄一部分 （即許名彤受詐騙部分）  劉汶炫犯以網際網路對公眾散布而詐欺取財罪，處有期徒刑壹年壹月。扣案如附表二編號1至編號3所示之物沒收；未扣案之犯罪所得新臺幣參仟伍佰捌拾元沒收，於全部或一部不能沒收或不宜執行沒收時，追徵其價額。  2 事實欄二部分 （即林誌聖受詐騙部分）  劉汶炫犯三人以上共同冒用政府機關及公務員名義詐欺取財罪，處有期徒刑壹年貳月。未扣案之犯罪所得新臺幣伍佰元沒收，於全部或一部不能沒收或不宜執行沒收時，追徵其價額。 

附表二：
編號            物品名稱    備註 1 皮帶1條（含書面文件1張） 詐騙許名彤部分 2 衛生紙3包 詐騙許名彤部分 3 嚴重毀損之行動電話1支 詐騙許名彤部分 

附表三：
編號 林誌聖遭詐取之帳戶 提領時間 提領金額 （新臺幣） 1 中華郵政股份有限公司泰山貴子路郵局帳號000-00000000000000號帳戶 110年8月5日15時35分許 6萬元   同上日15時36分許 2,000元 2 中國信託商業銀行敦北分行帳號000000000000號帳戶 同上日15時5分許 2萬元   同上日15時6分許 2萬元   同上日15時7分許 2萬元   同上日15時8分許 2萬元   同上日15時9分許 2萬元   同上日15時10分許 2萬元 3 永豐商業銀行帳號00000000000000號帳戶 同上日15時58分許 2萬元   同上日15時59分許 2萬元   同上日16時許 2萬元   同上日16時許 2萬元   同上日16時1分許 2萬元   同上日16時2分許 2萬元 4 國泰世華商業銀行營業部帳號000-000000000000號帳戶 因林誌聖及時察覺有異，報警處理，未遭提領。  5 華南商業銀行仁愛路分行帳號000000000000號帳戶   6 第一商業銀行帳號00000000000號帳戶